【裁判字號】    99,台上,4736
【裁判日期】    990729
【裁判案由】    違反毒品危害防制條例
【裁判全文】
最高法院刑事判決            九十九年度台上字第四七三六號
上  訴  人  甲○○
選任辯護人  舒建中律師
上列上訴人因違反毒品危害防制條例案件，不服台灣高等法院中
華民國九十七年八月二十七日第二審判決（九十七年度上訴字第
二九００號，起訴案號：台灣板橋地方法院檢察署九十六年度偵
字第二二二六六號），提起上訴，本院判決如下：
    主  文
原判決撤銷，發回台灣高等法院。
    理  由
本件原判決認定上訴人甲○○有其事實欄所載之犯行，因而將第
一審諭知上訴人此部分無罪之判決撤銷，改判論處上訴人意圖販
賣而持有第一級毒品罪刑。固非無見。
惟查：(一)、有罪判決書之事實為適用法令之依據，事實審法院應
於有罪判決書明白記載犯罪構成要件之事實，然後於理由內說明
其憑以認定之證據，以使事實與理由兩相一致，方為適法。毒品
危害防制條例第五條第一項之意圖販賣而持有第一級毒品罪，以
行為人有營利之意思，意圖販賣而持有第一級毒品為其構成要件
。故行為人有無此項營利意思之目的條件，自應於事實欄內為詳
實之記載，然後於理由內說明其憑以認定之證據，始稱適法。原
判決事實欄內未明確記載上訴人意圖販賣而持有第一級毒品藉此
營利之意思，理由內亦未說明其憑以認定之證據，致使判決失其
依據，且有理由不備之違背法令。(二)、販賣毒品罪，並不以販入
後復行賣出為必要，只須以營利為目的，將毒品販入或賣出，有
一於此，其犯罪即告成立，此與意圖販賣而非法持有毒品罪，乃
指以意圖販賣而販入以外之原因持有毒品後始起意意圖販賣者，
迥然不同，因此上訴人以意圖販賣而販入以外之原因而持有第一
級毒品海洛因，其後始起意圖營利之目的而持有該海洛因，此意
思要件之變更，自應於事實欄內為詳實之記載，然後於理由內說
明其憑以認定之證據。原判決事實記載上訴人於不詳時、地，向
綽號「紅喉」姓名年籍不詳成年人購入數量不詳海洛因部分供己
施用，其餘則變更為意圖販賣而持有之犯意，利用行動電話作為
聯絡工具，並以其所有磅秤、分裝勺等物將剩餘海洛因分裝成小
包裝，欲伺機販賣予他人。對於上訴人究於何時於何地變更單純
持有為意圖販賣而持有之犯意？未明白認定，詳細記載，致事實
尚欠明確，自不足為適用法律之依據。理由則謂「衡諸常情，一
般磅秤、分裝勺、分裝袋乃供販毒品者販賣毒品時確認購毒者所
需毒品重量及據以分裝所必備之物，被告同時持有磅秤、分裝勺
、分裝袋及已分裝完畢之海洛因三小包，倘非意圖供販賣之用，
何需將所購得之海洛因分裝為小包裝？況被告警詢陳稱：當時沒
有工作，一天須吸食（新台幣）二、三千元毒品（原審卷第七十
八頁），顯然無法支應購買海洛因施用之所需，則其購買海洛因
供己施用後，另萌生營利轉售部分海洛因以衡平收支之意圖，昭
然若揭。」資為上訴人意圖販賣而持有海洛因之論據（見原判決
第五頁倒數第三行至第六頁第五行）。惟上訴人並非第一次施用
毒品，其施用之頻率、毒品購入之數量，上訴人早已了然於胸，
而上開器具果如原判決認定係供販賣分裝之用，其經濟情況無法
支應購買毒品供施用所需，於上訴人購入毒品之時與變更犯意時
並無不同，原判決究係依何證據或上訴人之客觀行為認定上訴人
原係非供販賣之目的而購入，嗣於販入以後始萌生販賣營利之意
圖，而論以意圖販賣而持有第一級毒品罪？原判決前項理由之論
斷顯有矛盾，且與論理法則有違，自屬可議。(三)、原判決以證人
李倩玉於警詢中供陳「有人撥打0000000000及0000000000號行動
電話與被告聯絡購買毒品，電話中談好數量及價錢，就約至被告
住處樓下及台北縣板橋市○○街二十三巷口（全家便利商店）前
交易」（見原判決第五頁第六至九行）作為上訴人論罪之依據。
倘證人所言屬實，上訴人就毒品交易之數量、價格及交付地點已
與購毒者意思合致，何以不能與販賣毒品構成要件該當？原審未
進一步查明釐清，其法則之適用，亦難謂確當。上訴意旨指摘原
判決不當，非全無理由，應認有撤銷發回更審之原因。
據上論結，應依刑事訴訟法第三百九十七條、第四百零一條，判
決如主文。
中    華    民    國  九十九  年    七    月  二十九  日
                      最高法院刑事第十一庭
                          審判長法官  石  木  欽
                                法官  洪  佳  濱
                                法官  韓  金  秀
                                法官  段  景  榕
                                法官  周  煙  平
本件正本證明與原本無異
                                      書  記  官
中    華    民    國  九十九  年    八    月    三    日
                                                      v

司法院資訊處製作；財團法人民間司法改革基金會備份。
